【裁判字號】    92,台上,530
【裁判日期】    920320
【裁判案由】    調整租金
【裁判全文】
最高法院民事裁定                                九十二年度台上字第五三○號
    上  訴  人  高錦鐘（即祭祀公業高積淵管理人）住台北市○○路○段九一巷三
    訴訟代理人  劉錦隆律師
    被 上訴 人  寅○○
                辛○○
                卯○○
                庚○○
                子○○
                丙○○
                午  ○
                乙○○
                未○○
                丁○○
                申○○
                己○○
                酉○○
                甲○○
                戊○○
                辰○○
                巳○○
                壬○○
                癸○○
                丑○○
右當事人間請求調整租金事件，上訴人對於中華民國九十一年七月十六日台灣高等法
院第二審判決（九十一年度上字第三○號），提起上訴，本院裁定如左：
    主  文
上訴駁回。
第三審訴訟費用由上訴人負擔。
    理  由
按對於第二審判決上訴，非以其違背法令為理由，不得為之。又提起上訴，上訴狀內
應記載上訴理由，表明原判決所違背之法令及其具體內容，暨依訴訟資料合於該違背
法令之具體事實，民事訴訟法第四百六十七條、第四百七十條第二項定有明文。而依
同法第四百六十八條規定，判決不適用法規或適用不當者，為違背法令；依同法第四
百六十九條規定，判決有該條所列各款情形之一者，為當然違背法令。是當事人提起
上訴，如依民事訴訟法第四百六十八條規定，以第二審判決有不適用法規或適用法規
不當為理由時，其上訴狀或理由書應表明該判決所違背之法令條項，或有關判例、解
釋字號，或成文法以外之習慣或法理等及其具體內容，暨係依何訴訟資料合於該違背
法令之具體事實；如以民事訴訟法第四百六十九條所列各款情形為理由時，其上訴狀
或理由書應表明該判決有合於各該條款規定情形之具體內容，及係依何訴訟資料合於
該違背法令之具體事實。上訴狀或理由書如未依上述方法表明，或其所表明者顯與上
開法條規定不合時，即難認為已合法表明上訴理由，其上訴自非合法。本件上訴人對
第二審判決其敗訴部分提起上訴，雖以該部分判決違背法令為由，惟核其上訴理由狀
所載內容，徒就原審取捨證據、認定事實及解釋契約之職權行使所論斷：被上訴人承
租上訴人所有坐落台北市○○區○○段二小段二九七號土地（下稱系爭土地），係按
每年度之申報地價年息百分之四計付租金之事實，為兩造所不爭執。又審酌系爭土地
增值，利用價值提高，鄰近地段繁榮之程度，及被上訴人使用所受之利益等情，認被
上訴人承租系爭土地每年租金調整為按每年度之申報地價年息百分之五計算為適當。
此外，已到期之租金，出租人始得請求承租人給付，上訴人另請求被上訴人給付未到
期之租金，自有未合。從而，上訴人依民法第四百四十二條規定，請求調整被上訴人
承租系爭土地之每年租金，其超過以每年度之申報地價年息百分之五計算部分，及請
求給付租金部分，均為無理由，不應准許等情，指摘為不當，並就原審已論斷者，泛
謂為理由不備或理由矛盾，而非表明該部分判決所違背之法令及其具體內容，暨依訴
訟資料合於該違背法令之具體事實，難認其已合法表明上訴理由。依首揭說明，應認
其上訴為不合法。
據上論結，本件上訴為不合法。依民事訴訟法第四百八十一條、第四百四十四條第一
項、第九十五條、第七十八條，裁定如主文。
中      華      民      國    九十二    年      三      月     二十     日
                              最高法院民事第七庭
                                  審判長法官  徐  璧  湖
                                        法官  朱  建  男
                                        法官  蘇  達  志
                                        法官  沈  方  維
                                        法官  黃  秀  得
      右正本證明與原本無異
                                              書  記  官
中      華      民      國    九十二    年      四      月      一      日


司法院資訊處製作；財團法人民間司法改革基金會備份。
